臺灣臺北地方法院刑事判決
111年度審原訴字第84號
公  訴  人  臺灣臺北地方檢察署檢察官
被      告  陳心縈


選任辯護人  梁燕妮律師（法扶律師）
上列被告因詐欺等案件，經檢察官提起公訴（111年度偵字第132
16號），被告於本院準備程序中就被訴事實為有罪之陳述，經本
院告以簡式審判程序之旨，並聽取當事人之意見後，裁定改行簡
式審判程序，並判決如下（同案被告徐月香部分另以簡易判決處
刑）：
    主  文
陳心縈共同犯洗錢防制法第十四條第一項之洗錢罪，處有期徒刑
貳月，併科罰金新臺幣壹仟元，罰金如易服勞役，以新臺幣壹仟
元折算壹日。
    事  實
陳心縈與真實姓名年籍不詳、暱稱「Richie Lee」之成年人共同
意圖為自己不法之所有，基於洗錢及詐欺取財之犯意聯絡（無證
據證明陳心縈知悉或可得而知本件為三人以上共犯，詳後述），
先由不詳人士自稱「Cheng Han Lee」，向張雪幸佯稱其為葉門
之軍醫，想與張雪幸交朋友，並稱要去一個危險的戰區，有一個
包裹裡面有金條、美金和重要文件想寄給張雪幸保管，因包裹遭
海關扣留，需由張雪幸支付相關費用贖回包裹云云，復由不詳人
士佯稱係Swiftcarg ologistic貨運公司人員，將派人員收取款
項云云，致張雪幸陷於錯誤，於民國110年9月22日某時許，由陳
心縈依「Richie Lee」指示，帶同張雪幸至臺北市萬華區某比特
幣自動櫃員機，以新臺幣（下同）10萬元購買比特幣後，匯入「
Richie Lee」指定之比特幣帳戶內而上繳，以此方式掩飾、隱匿
上開犯罪所得。
    理  由
壹、證據能力部分：
    本案據以認定事實之供述證據，公訴人、被告陳心縈及辯護
    人於本院言詞辯論終結前均未爭執其證據能力，經審酌該等
    證據之取得並無違法，且與本案待證事實具有關聯性，依刑
    事訴訟法第159條之5之規定，自有證據能力；至非供述證據
    部分，與本案事實具自然關聯性，且非公務員違背法定程序
    所取得，依同法第158條之4規定反面解釋，亦具證據能力。
貳、實體部分：
一、認定事實所憑之證據及理由： 
  ㈠業據被告於本院審理時坦承不諱（見審原訴字卷第154頁），
    核與證人即告訴人張雪幸於警詢及偵查中之證述情節相符（
    見偵字636卷第39至42、57至56頁，偵字37935卷㈡第113至11
    5頁），且有告訴人之提供比特幣購買交易畫面翻拍照片、
    臺北市政府警察局內湖分局西湖派出所受理各類案件紀錄表
    等件在卷可稽（見偵字636卷第53、65頁），足認被告上開
    任意性自白確與事實相符，堪以採信。
  ㈡查被告依共犯「Richie Lee」之指示，帶同告訴人前往購買
    比特幣後，復將比特幣匯入詐欺集團指定帳戶內上繳，致告
    訴人受騙款項之流向去向不明而無從追查，客觀上已製造該
    詐欺犯罪所得金流斷點，達成隱匿犯罪所得之效果，妨礙該
    詐欺集團犯罪之偵查，自構成洗錢防制法第2條第2款「掩飾
    或隱匿特定犯罪所得之本質、來源、去向、所在、所有權、
    處分權或其他權益者」之洗錢行為甚明。
  ㈢又被告雖未自始至終參與各階段之犯行，而僅參與將告訴人
    受騙贓款轉換為比特幣上繳之工作，惟其與共犯「Richie L
    ee」既為詐欺告訴人而彼此分工，參與詐欺取財罪之部分構
    成要件行為，且被告所為係詐欺取財罪所不可或缺之內部分
    工行為，並相互利用其他共犯之行為，以共同達成犯罪之目
    的，自應就所參與犯行，對於全部所發生之結果共同負責。
  ㈣綜上，本案事證明確，被告犯行堪以認定，應依法論科。
二、論罪科刑：
  ㈠法律適用：
  ⒈核被告所為，係犯洗錢防制法第14條第1項之洗錢罪及刑法第
    339條第1項之詐欺取財罪。
  ⒉公訴意旨雖認被告就詐欺取財行為部分，係犯三人以上共同
    詐欺取財罪等詞，然被告偵、審均堅稱自始至終僅與共犯「
    Richie Lee」聯繫，卷內亦無其他證據證明被告知悉或可得
    而知除「Richie Lee」以外，尚有其他共犯參與本案詐欺之
    構成要件行為，是公訴意旨容有未合，惟此部分事實與檢察
    官起訴之事實同一，且經本院於準備程序告知事實及罪名，
    被告並為認罪表示，無礙其防禦權之行使，爰依法變更起訴
    法條。
  ㈡共犯及罪數關係：
  ⒈被告與共犯「Richie Lee」就上開犯行間，係在合同意思範
    圍內，各自分擔犯罪行為之一部，並相互利用他人之行為，
    以達遂行詐欺取財及洗錢等犯行，有犯意聯絡及行為分擔，
    應論以共同正犯。
  ⒉被告以一行為同時觸犯洗錢罪及詐欺取財罪，屬想像競合犯
    ，應依刑法第55條規定，從一重之洗錢罪處斷。
　㈢刑之減輕事由之說明：
    被告於本院準備程序時自白前揭洗錢犯行，業如前述，爰依
    洗錢防制法第16條第2項之規定，減輕其刑。 
　㈣量刑審酌：
　  爰以行為人責任為基礎，審酌被告竟參與本案詐騙及洗錢犯
    行，使告訴人受有財產損害，並危害財產交易安全，實屬不
    該，兼衡被告犯後坦認犯行，已與告訴人以2萬元調解成立
    ，現依約履行中等情，有本院調解筆錄、郵政跨行匯款申請
    書可參（見審原訴字卷第85、97頁），犯後態度尚可，兼衡
    被告為核定之低收入戶，於審理程序時自述小學畢業之智識
    程度、喪偶、有1名成年身心障礙子女須24小時照顧、現從
    事清潔工作等窘迫之生活狀況（見審原訴字卷第117、159頁
    ），暨其犯罪動機、目的、手段、參與程度、告訴人受騙金
    額非高及被告素行等一切情狀，量處如主文所示之刑，並就
    罰金刑部分諭知易服勞役之折算標準。　　
三、不予宣告沒收之說明：
    查無積極事證可認被告已自共犯處獲得任何報酬，又被告既
    已將贓款轉購比特幣而匯至共犯指定帳戶內而上繳，爰不予
    宣告沒收犯罪所得。
四、不另為無罪諭知部分：
  ㈠公訴意旨另謂：被告陳心縈可預見共犯「Richie Lee」、同
    案被告徐月香、另案被告許陳素英等人係以實施詐術為手段
    ，組成具有持續性、結構性、牟利性之犯罪組織，仍基於參
    與犯罪組織之犯意而為前揭犯行，因認被告陳心縈涉犯組織
    犯罪防制條例第3條第1項後段之參與犯罪組織罪嫌等詞。
  ㈡惟查，依卷內事證僅足認定被告參與本案犯行所接觸者僅有
    共犯「Richie Lee」，同案被告徐月香及另案被告許陳素英
    均未參與，而同案被告徐月香、另案被告許陳素英另外涉案
    部分，也未見被告有何犯意聯絡及行為分擔，依有疑利歸被
    告原則，自難遽以參與犯罪組織罪相繩，此部分本應為無罪
    諭知，然檢察官認此部分與前揭論罪部分具有想像競合犯之
    裁判上一罪關係，爰不另為無罪之諭知，且因被告自白本案
    全部犯行，本院始踐行簡式審判程序審理，檢察官及被告對
    該程序均無異議，且檢察官於本案辯論時亦全程到庭執行職
    務，各自充分實行其訴訟權，自得行簡式審判程序（最高法
    院96年度台非字第208號判決意旨參照），附此敘明。
據上論斷，應依刑事訴訟法第273條之1第1項、第299條第1項前
段、第300條（依法院辦理刑事訴訟案件應行注意事項第159點，
判決書據上論結部分，得僅引用應適用之程序法條），判決如主
文。
本案經檢察官樊家妍提起公訴，檢察官李豫雙到庭執行職務。
中　　華　　民　　國　　111 　年　　11　　月　　 9　　日
                  刑事第二十庭  法  官  賴鵬年
上正本證明與原本無異。 
如不服本判決應於收受送達後20日內向本院提出上訴書狀，並應
敘述具體理由；其未敘述上訴理由者，應於上訴期間屆滿後20日
內向本院補提理由書（均須按他造當事人之人數附繕本）「切勿
逕送上級法院」。告訴人或被害人如對於本判決不服者，應具備
理由請求檢察官上訴，其上訴期間之計算係以檢察官收受判決正
本之日期為準。 
                                書記官  林意禎
中　　華　　民　　國　　111 　年　　11　　月　　9 　　日
附錄本案論罪科刑法條全文：
洗錢防制法第14條
有第二條各款所列洗錢行為者，處7年以下有期徒刑，併科新臺
幣5百萬元以下罰金。
前項之未遂犯罰之。
前二項情形，不得科以超過其特定犯罪所定最重本刑之刑。
中華民國刑法第339條
（普通詐欺罪）
意圖為自己或第三人不法之所有，以詐術使人將本人或第三人之
物交付者，處5年以下有期徒刑、拘役或科或併科50萬元以下罰
金。
以前項方法得財產上不法之利益或使第三人得之者，亦同。
前二項之未遂犯罰之。